最高法院民事判決　　　　　　　　　　　　　　　八十七年度台上字第一五四七號
　　上　訴　人　王宋雪花
　　　　　　　　黃 松 田
　　　　　　　　溫 菊 春
　　被 上訴 人　台灣糖業股份有限公司
　　法定代理人　錢 秉 才
右當事人間請求給付違約金事件，上訴人對於中華民國八十五年十二月九日台灣高等
法院台中分院第二審判決（八十五年度上字第一八八號），提起上訴，本院判決如左
：
    主  文
原判決除假執行部分外廢棄，發回台灣高等法院台中分院。
    理  由
本件被上訴人之法定代理人原為張有惠，嗣變更為錢秉才，茲據其具狀聲明承受訴訟
，核無不合，先予明。
次查上訴人主張：伊分別於民國八十二年三、四月間與被上訴人簽訂房地預定買賣契
約書，由伊承買被上訴人投資興建坐落台中市○○區○○段○○七地號上之「台糖大
連天地」住宅各一戶，並均依約繳納分期款。依兩造所訂契約書第七條第一項之約定
，如被上訴人實際完工日期超過八十三年二月底之預定完工日期，或未於實際完工日
期起十日內通知伊辦理交屋，均應負遲延責任。而系爭房屋因被上訴人延誤工期致未
能於約定期限內完工及辦理交屋手續，於八十四年六月七日始完成交屋，總計遲延四
百六十三天。除被上訴人自行承認遲延十一日之違約金已從房地總價金扣抵外，被上
訴人尚應支付四百五十二日之違約金予伊。又依契約第七條第一項約定，每遲延一日
，被上訴人需賠償伊實付價款之千分之一計算之違約金等情，求為命被上訴人給付上
訴人王宋雪花新台幣（下同）九十三萬一千一百二十元、上訴人黃松田一百零一萬二
千四百八十元、上訴人溫菊春九十七萬一千八百元，並各加付法定遲延利息之判決。
（第一審判命被上訴人給付王宋雪花、黃松田、溫菊春依序為二十七萬九千三百三十
六元、三十萬三千七百四十四元、二十九萬一千五百四十元及其利息，駁回上訴人其
餘之訴。兩造分別提起上訴。）
被上訴人則以：系爭建物伊已依約於八十三年二月底完工，並取得使用執照。又伊於
取得使用執照、接通水電後，隨即於八十三年三月十五日以土中開規字第九三○○一
○○七號函通知各承購戶辦理交屋，雖伊於八十三年三月十一日始接通水電，僅逾期
十一日，但伊已於與各承購戶辦理交屋時自標金中扣減十一日之違約金。因各承購戶
一再提出公共設施部分不妥適，要求修改，並拒絕辦理交屋，故伊無違約。伊既已提
出符合兩造合約書條件之房屋準備辦理交屋，因上訴人受領遲延，非可歸責於伊。又
上訴人均未依約繳納第十期款，於經伊通知後亦不配合辦理尾款之貸款，基於對待給
付之原則，伊不負遲延責任。且上訴人實付之價金均約一百餘萬元，卻請求相當於渠
等所支付價金之違約金，有違誠信原則等語，資為抗辯。
原審將第一審所為上訴人勝訴部分之判決廢棄，改判駁回上訴人該部分之訴，並維持
第一審所為上訴人敗訴部分之判決，駁回其上訴，無非以：上訴人主張伊分別於八十
二年三、四月間與被上訴人簽訂房地預定買賣契約書，承買被上訴人投資興建坐落台
中市北屯區之「台糖大連天地」住宅各一戶，王宋雪花購買編號Ｂ棟第四層建物，總
價款七百四十四萬九千元，實付二百零六萬元，黃松田購買Ａ棟第六層建物，總價款
八百零九萬八千元，實付二百二十四萬元，溫菊春購買Ｂ棟第六層建物總價款七百五
十八萬八千元，實付二百十五萬元等事實，為被上訴人所不爭執。而兩造所訂契約書
第七條第一項約定：「本約房屋興建工程以八十三年二月底為預定完工日期，並以取
得建物使用執照接通水電之日為實際完工日期，乙方（指被上訴人）應於預定完工日
期前依台中市政府所核發八十一年中工建建字第二二九八號建造執照及施工圖說為施
工標準，以取得建物使用執照接通水電，並於實際完工日起十日內訂定期限通知甲方
（指上訴人）辦理交屋，如實際完工日期超過前開預定完工日期或乙方未於實際完工
日起十日內通知甲方辦理交屋，每逾一日乙方應按甲方實付價款千分之一計算違約金
予甲方」等語，亦有房地預定買賣契約在卷可稽。上訴人雖又主張：系爭房屋因被上
訴人延誤工期致未能於約定之八十三年二月底完工，及辦理交屋手續，遲至八十四年
六月間系爭建物完工後，被上訴人始正式函知伊辦理交屋手續，總計遲延四百六十三
日，依契約書第七條第一項之規定應給付伊違約金。然該條項後段亦規定：如上訴人
未依規定付款日期交付尾款，或未完全履行契約及附件各款之規定時，被上訴人不負
遲延責任。本件上訴人依約應於八十三年一月三十一日繳納第十期款，於交屋期限內
交付尾款，惟上訴人於受通知後均拒絕繳納或配合辦理，此有被上訴人土地開發處台
中分處八十三年三月十五日土中開規字第九三○○一○○七號函可稽，上訴人既違反
契約之約定，被上訴人即不負遲延責任。另被上訴人於八十三年三月一日已取得系爭
房屋之使用執照，此有台中市政府工務局八十三中工建使字第○四一二號使用執照一
份可稽，系爭房屋於該日顯已興建完成，因水電於同年月十一日方接通，被上訴人遲
延十一日完工，應支付違約金，被上訴人於辦理交屋時即扣除該十一日之違約金，此
為兩造不爭之事實。系爭房屋於取得使用執照，接通水電後，即可供居住，達到實際
完工可交屋之狀態，被上訴人即於八十三年三月十五日以上述土中開規字第九三○○
一○○七號函通知上訴人辦理交屋。上訴人於接獲被上訴人通知後竟拒絕辦理，陷於
受領遲延之狀態，自不能以王宋雪花於八十四年七月六日、黃松田於八十四年七月七
日、溫菊春於八十四年十一月十五日分別出具房屋點交切結書，主張被上訴人遲延交
屋。綜上所述，被上訴人既無上訴人所主張之違約情形，則上訴人請求被上訴人給付
系爭之違約金，即非有理由等詞，為其判斷之基礎。
惟查被上訴人已自認：系爭房屋於八十三年三月十一日方接通水電，伊遲延完工十一
日，並於買受人辦理交屋時自動扣除此部分之違約金。此亦為原審確定之事實。是被
上訴人應自八十三年三月一日起負遲延責任。乃原審另又以被上訴人無上訴人所主張
之違約情形，不應負遲延責任，認上訴人請求被上訴人給付違約金為無理由，其理由
不無矛盾。次查被上訴人土地開發處台中分處於八十三年五月十二日曾以土中開規字
第九二○○七○五三號函給上訴人等買受人，其說明一載明：「台端應付第十期自備
款，七成尾款（或貸款）及管理基金等俟完成交屋時繳付。」（見原審卷第一一一頁
）據此可知，被上訴人嗣後已同意上訴人應付之第十期款及尾款俟完成交屋時再繳付
，不必於契約書所訂之八十三年一月三十一日繳納第十期款、於交屋期限內交付尾款
。原判決遑未注意及此，竟以上訴人未依契約書約定於八十三年一月三十一日繳納第
十期款，於交屋期限內繳付尾款，認上訴人違反契約書約定，被上訴人依約可不負遲
延責任，亦有未合。上訴論旨，執以指摘原判決不當，求予廢棄，非無理由。
據上論結，本件上訴為有理由。依民事訴訟法第四百七十七條第一項、第四百七十八
條第一項，判決如主文。
中      華      民      國    八十七    年      七      月      三      日
                              最高法院民事第六庭
                                  審判長法官  蕭  亨  國
                                        法官  吳  正  一
                                        法官  楊  隆  順
                                        法官  陳  淑  敏
                                        法官  黃  義  豐
      右正本證明與原本無異
                                              書  記  官
中      華      民      國    八十七    年      七      月     二十     日
